【裁判字號】    99,交抗,1875
【裁判日期】    990930
【裁判案由】    違反道路交通管理處罰條例
【裁判全文】
臺灣高等法院交通事件裁定            99年度交抗字第1875號
抗  告  人
即受處分人  甲○○
上列抗告人因違反道路交通管理處罰條例案件，不服臺灣士林地
方法院，民國99年8 月23日裁定（99年度交聲更(一)字第13號），
提起抗告，本院裁定如下：
    主  文
抗告駁回。
    理  由
一、原裁定意旨略以：異議人即受處分人於民國99年3 月4 日8
    時49分許，騎乘車號850-BFE 號重型機車，在臺北市○○○
    路○ 段「禁行機車」車道上行駛而有「機車行駛禁行車道」
    之違規行為，經臺北市政府警察局中山分局員警拍照採證依
    法逕行製單舉發後，原處分機關臺北市交通裁決經查明屬實
    ，依道路交通管理處罰條例第45條第13款及第63條第1 項之
    規定，裁處異議人罰鍰新臺幣（下同）6 百元，並記違規點
    數1 點。異議人於法定期間聲明異議，並以舉發當時最外側
    車道有計程車停車擋道，其行駛第二車道時，為閃避右側遊
    覽車，維護自身之安全，不得不偏左而駛入禁行機車道，雖
    然違規屬實，應屬情有可原等語為辯。經查，異議人於上揭
    時地違規駛入禁行機車道之事實，除為異議人所不爭執，並
    經證人即舉發警員涂維廉證稱：本件舉發照片係其所拍攝，
    從頭到尾拍攝7 張照片，異議人剛開始時係行駛在遊覽車之
    後方，異議人之前方有好幾部機車，異議人正確之行駛係要
    煞車往右行駛或直駛，依照片遊覽車之行徑不致逼異議人駛
    入「禁行機車」之車道等語（見原審更(一)卷第7 頁背面、第
    8 頁），復參證人涂維廉提出之採證照片7 張，異議人行車
    方向之建國北路2 段有四線道，內側二個車道均劃設為「禁
    行機車」之車道，依採證照片第1 張：異議人騎車在右側第
    二車道，其前方有一名穿風衣之女騎士，女騎士之前方為「
    東南旅行社」之遊覽車（下稱遊覽車）行駛在介於右側第一
    、二車道間；採證照片第2 張：異議人騎機車接近前方穿風
    衣之女騎士及遊覽車，異議人左側第二車道並無車輛，僅異
    議人左前方有一名騎士騎車在該左側第二之「禁行機車」之
    車道，彼時異議人所騎駛行進之右側第二車道車後並無任何
    汽、機車，遊覽車依舊在異議人機車前方介於右側第一、二
    車道間行駛；採證照片第3 張：異議人騎機車更接近前方穿
    風衣之女騎士及遊覽車，異議人左側第一、二車道並無車輛
    ，僅異議人左前方左側第二車道有一名騎士騎車在該左側第
    二之「禁行機車」之車道，彼時異議人所騎駛行進之右側第
    二車道其車後依舊無任何汽、機車；採證照片第4 張、第5
    張：異議人騎機車已超越穿風衣之女騎士，並騎車在遊覽車
    之左後方，此時異議人之機車已行駛在左側第二「禁行機車
    」之車道，異議人原來騎駛之右側第二車道4 部機車跟隨在
    遊覽車之車後，此時異議人並無需與遊覽車保持安全間隔之
    必要；採證照片第6 張：異議人仍繼續騎機車行駛在左側第
    二「禁行機車」之車道上，依照片所示異議人之機車此時係
    在遊覽車之左後方，東南旅行社之遊覽車車後跟隨四部機車
    ，另一部機車此時亦駛入左側第二「禁行機車」之車道；採
    證第七張照片：異議人騎機車接近遊覽車左側之車身中間位
    置，並更往左行駛在左側第二「禁行機車」之車道上，有上
    開七張照片附卷可按，依此七張採證照片，顯見異議人騎車
    超越前方穿風衣女騎士而駛入禁行機車車道，係欲超越前方
    遊覽車至屬明確，異議人亦坦承其欲超越遊覽車（見原審更
    (一)卷第8 頁），此與遊覽車突然接近異議人，異議人為閃避
    遊覽車不得不偏左行駛者有別，異議人辯稱係為閃避右側遊
    覽車，維護自身行車安全，不得不偏左行駛而駛入禁行機車
    道上云云，並不可採，異議人之異議無理由，應予駁回等語
    。
二、抗告意旨略以：道路交通狀況瞬息萬變，依採證照片所示，
    抗告人意欲超越前方遊覽車當下，是有足夠機車行駛之空間
    可供前駛超車，惟在超越行進中，因外側第一車道有計程車
    違規擋道，令原本行駛在第一、二車道間之遊覽車必須靠左
    行駛，連帶影響後方群集機車及左後方正欲超車之抗告人行
    駛方向，為保持必要適當之安全距離並伺機加速駛離方得保
    全，才會被迫偏左誤駛在「禁行機車」車道內等語。
三、經查：依卷附採證照片編號第1 、2 、3 號顯示，抗告人騎
    乘機車原行駛在外側第二車道遊覽車之左後方，當時遊覽車
    係跨越外側第一、二車道行駛（應係閃避外側第一車道違規
    停車之計程車），其行進方向並由外側第一車道往第二車道
    駛入，抗告人當時既係行駛在遊覽車之左後方，當知該遊覽
    車之行進動線，詎抗告人明知前方遊覽車已在變換車道，卻
    仍執意超越前方遊覽車，其超車方式依採證照片編號第4 、
    5 、6 、7 號顯示，抗告人係先駛入內側第二車道（禁行機
    車車道）後，再往前行駛，且依採證照片第4 號顯示，抗告
    人初變換車道駛入內側第二車道（禁行機車車道）時，此時
    抗告人仍在遊覽車之左後方，並無抗告人所稱係因遊覽車靠
    左行駛逼近，其為維護自身安全，並保持適當之安全間隔，
    始被迫偏左行駛而誤駛禁行機車道之可言，所辯並不足採。
    按機器腳踏車，不在規定車道行駛，處新台幣600 元以上18
    00元以下罰鍰；並記違規點數1 點，道路交通管理處罰條例
    第45條第13款、第63條第1 項第1 款分別定有明文。抗告人
    騎乘機車既有駛入禁行機車道之違規行為，原處分機關依上
    開法律規定裁處抗告人罰鍰新台幣600 元並記違規點數1 點
    ，原審駁回抗告人之異議，均無違誤，抗告意旨仍執前詞指
    摘原裁定不當，為無理由，應予駁回。
四、據上論斷，應依道路交通案件處理辦法第26條，刑事訴訟法
    第412 條，裁定如主文。
中    華    民    國    99    年    9     月    30    日
                  刑事第八庭  審判長法  官  張傳栗
                                    法  官  劉嶽承
                                    法  官  黃斯偉
以上正本證明與原本無異。
不得再抗告。
                                    書記官  王宜玲
中    華    民    國    99    年    10    月    1     日

司法院資訊處製作；財團法人民間司法改革基金會備份。
